【裁判字號】    95,簡上,436
【裁判日期】    951206
【裁判案由】    毒品危害防制條例
【裁判全文】
臺灣桃園地方法院刑事判決             95年度簡上字第436號
上  訴  人  台灣桃園地方法院檢察署檢察官
被      告  甲○○
上列上訴人因被告違反毒品危害防制條例案件，不服本院中華民
國95年6 月22日95年度桃簡字第1464號刑事簡易判決（聲請簡易
判決處刑案號：95年度毒偵字第1479號），提起上訴，本院管轄
之第二審合議庭判決如下：
    主  文
原判決撤銷。
甲○○施用第二級毒品，處有期徒刑月，如易科罰金，以銀元
佰元即新台幣玖佰元折算壹日。扣案之吸食器壹組、空袋壹只
，均沒收。
    事  實
一、甲○○於民國九十四年間因違反毒品危害防制條例案件，經
    本院以九十四年度毒聲字第五八九號裁定送觀察、勒戒後，
    認無繼續施用之傾向，於九十四年十一月十四日釋放出所，
    並經台灣桃園地方法院檢察署檢察官以九十四年度毒偵緝字
    第三一六號為不起訴處分確定。詎仍未戒除毒癮，明知甲基
    安非他命屬毒品危害防制條例所規定之第二級毒品，不得施
    用、持有，竟於觀察、勒戒執行完畢釋放後五年內，復基於
    施用第二級毒品安非他命之犯意，於九十五年三月二日中午
    ，在其位於桃園縣八德市○○街十三巷九之四號住處內，以
    將甲基安非他命置放吸食器內以燒烤施用其霧化煙氣之方式
    ，施用第二級甲基安非他命一次。嗣於同日十三時三十分許
    ，在桃園縣桃園市○○路七０四號內為警查獲，並扣得其所
    有供施用毒品用之吸食器一組、空袋一只。
二、案經桃園縣政府警察局桃園分局報請台灣桃園地方法院檢察
    署檢察官偵查後聲請簡易判決處刑。
    理  由
一、訊據被告甲○○對有於上揭時、地，施用第二級毒品甲基安
    非他命之事實均坦承不諱，又被告於前述時間為警查獲後，
    經警採集其尿液送驗之結果，確呈甲基安非他命陽性反應，
    有桃園縣政府警察局桃園分局被採尿人姓名編號對照表、台
    灣檢驗科技股份有限公司濫用藥物尿液檢驗報告各一份附卷
    可稽。此外復有扣案之吸食器一組、空袋一只可資佐證，堪
    認被告自白與事實相符，可採為本案論罪科刑之基礎。末查
    ，被告於九十四年間因違反毒品危害防制條例案件，經本院
    以九十四年度毒聲字第五八九號裁定送觀察、勒戒後，認無
    繼續施用之傾向，於九十四年十一月十四日釋放出所，經台
    灣桃園地方法院檢察署檢察官以九十四年度毒偵緝字第三一
    六號為不起訴處分確定等情，有台灣高等法院被告前案紀錄
    表一份在卷足憑，詎其仍不知悔改，竟於前開觀察、勒戒執
    行完畢後五年內再犯本案，檢察官予以起訴，於法自屬有據
    。綜上所述，本件事證明確，被告犯行洵堪認定，應依法論
    科。
二、被告行為後，刑法於九十四年二月二日修正公布，於九十五
    年七月一日施行。按行為後法律有變更者，適用行為時之法
    律，但行為後之法律有利於行為人者，適用最有利於行為人
    之法律，現行刑法第二條第一項定有明文。刑法第二條本身
    雖經修正，但刑法第二條既屬適用法律之準據法，本身尚無
    比較新舊法之問題，應一律適用裁判時之現行刑法第二條規
    定以決定適用之刑罰法律，核先敘明。又以本次刑法修正之
    比較新舊法，應就罪刑有關之共犯、未遂犯、想像競合犯、
    牽連犯、連續犯、結合犯，以及累犯加重、自首減輕暨其他
    法定加減原因（如身分加減）與加減例等一切情形，綜其全
    部罪刑之結果而為比較（參見最高法院九十五年度第八次刑
    庭會議決議）。經查，被告行為時之易科罰金折算標準，修
    正前罰金罰鍰提高標準條例第二條前段（現已刪除）規定，
    就其原定數額提高為一百倍折算一日，則本件被告行為時之
    易科罰金折算標準，應以銀元三百元折算一日，經折算為新
    台幣後，應以新台幣九百元折算為一日。而九十二年二月二
    日修正公布，九十五年七月一日施行之刑法第四十一條第一
    項前段規定：「犯最重本刑為五年以下有期徒刑以下之刑之
    罪，而受六個月以下有期徒刑或拘役之宣告者，得以新台幣
    一千元、二千元或三千元折算一日，易科罰金」，比較修正
    前後之易科罰金折算標準，修正後之刑法並未有利於被告，
    揆諸前揭最高法院決議及修正後刑法第二條第一項前段、後
    段規定之「從舊、從輕」原則，自應全部適用被告行為時之
    法律，即修正前刑法之相關規定予以論處。又刑法第三十八
    條沒收之規定亦於九十四年一月七日修正公布，並於九十五
    年七月一日施行，按從刑附屬主刑，除法律有特別規定外，
    依主刑所適用之法律（最高法院九十五年第八次刑庭會議決
    議參照），沒收為從刑之一種，本件依修正後刑法第二條第
    一項之規定就主刑比較結果，應適用修正後之法律，已如前
    述，依從刑附屬於主刑之原則，自不得就新舊法予以割裂適
    用，應一律適用修正後之法律。
三、核被告所為係違反毒品危害防制條例第十條第二項之施用第
    二級毒品罪。其施用第二級毒品甲基安非他命前非法持有第
    二級毒品甲基安非他命之低度行為，為其施用第二級毒品甲
    基安非他命之高度行為所吸收，不另論罪。原審對被告論罪
    科刑，固非無據，惟毒品危害防制條例第十條第二項之施用
    第二級毒品罪，其刑度為三年以下有期徒刑，原審量處被告
    拘役五十日，非屬本罪之法定刑度範圍，於法自有未合，原
    審雖另於九十五年七月六日以裁定更正為有期徒刑二月，然
    按刑事判決正本送達後，得以裁定更正者，應僅限於「顯係
    文字誤寫，而不影響於全案情節與判決主旨者」，此觀司法
    院大法官釋字第四三號解釋及最高法院七十二年度台抗字第
    五一八號判例即明，本件原審判決既於主文中諭知被告判處
    拘役五十日，而以裁定變更其刑度為有期徒刑二月，自足以
    影響判決主旨，自不得以裁定更正之，此項更正裁定，應屬
    無效，不生更正之效力，檢察官以原審量處被告拘役五十日
    ，於法不合為由而提起上訴，為有理由，應由本院將原判決
    撤銷改判。爰審酌被告經觀察、勒戒後猶未能戒除毒癮，戕
    害自我身心，亦對社會秩序產生不良影響，犯罪動機目的、
    智識程度，及犯罪後坦承犯行等一切情狀，量處如主文所示
    之刑，並依修正前刑法第四十一條第一項前段、修正前罰金
    罰鍰提高標準條例第二條之規定諭知易科罰金之折算標準，
    以示懲儆。扣案之吸食器一組、空袋一只，為被告所有，供
    施用毒品所用之物，業據被告供述屬實，爰依修正前刑法第
    三十八條第一項第二款之規定，諭知沒收。
據上論斷，應依刑事訴訟法第四百五十五條之一第一項、第三項
、第三百六十九條第一項前段、第三百六十四條、第二百九十九
條第一項前段，毒品危害防制條例第十條第二項，刑法第二條第
一項前段、第十一條前段、修正前刑法第四十一條第一項前段、
第三十八條第一項第二款，修正前罰金罰鍰提高標準條例第二條
，現行法規所定貨幣單位折算新台幣條例第二條，判決如主文。
本案經檢察官姚重珍到庭執行職務
中    華    民    國    95    年    12     月    6    日
                  刑事第一庭審判長法  官  曾淑華
                                  法  官  朱美璘
                                  法  官  王耀興
以上正本證明與原本無異。
不得上訴。
                                  書記官  劉晨輝
中    華    民    國    95    年    12    月    8     日
毒品危害防制條例第10條
施用第一級毒品者，處六月以上五年以下有期徒刑。
施用第二級毒品者，處三年以下有期徒刑。


司法院資訊處製作；財團法人民間司法改革基金會備份。
